臺灣高等法院臺中分院刑事判決　　　　　　　　　　九十四年度上訴字第八七五號
　　上　訴　人
　　即　被　告　乙○○　男　二.
右上訴人因違反電信法等案件，不服臺灣臺中地方法院九十四年度訴字第二六○號中
華民國九十四年三月八日第一審判決（起訴案號：臺灣臺中地方法院檢察署九十三年
度偵字第二○○七六號），提起上訴，本院判決如左：
    主　　  文
原判決撤銷。
乙○○共同連續意圖為自己不法之利益，以無線方式盜用他人電信設備通信，處有期
徒刑月，如易科罰金，以佰元折算壹日。緩刑貳年。手機序號為0000000
00000000號之行動電話機壹支沒收。
    事  　　實
一、乙○○與李家慶（業經原審法院通緝中）於民國（下同）九十三年二月十一日十
    六時左右，在臺中縣大里市成功國中旁，拾獲丙○○所有而遺落之電話號碼00
    00000000號之行動電話用戶識別卡（簡稱ＳＩＭ卡，該卡登記使用人為
    丙○○之母鍾陳淑珠）一張，其等明知該識別卡係屬他人遺失之物，竟萌生意圖
    為自己不法所有之犯意聯絡，將之據為所有，而共同侵占入己，以供其等通話使
    用。其二人得手後，旋基於意圖使自己得以使用上開行動電話號碼而免繳租金、
    通話費等不法利益之概括犯意聯絡，明知前開ＳＩＭ卡，非其等所申辦，且未經
    前開行動電話原租用人鍾陳淑珠或使用人丙○○之同意或授權，並無使用該行動
    電話號碼之權利，竟將該ＳＩＭ卡植入己有摩扥羅拉牌型號ＧＤ９２８之行動電
    話內（手機序號：000000000000000號，李家慶則將該ＳＩＭ卡
    植入己有手機序號為000000000000000號之行動電話內），自九
    十三年二月十一日十六時十六分五十六秒起至同年二月二十三日十三時五十八分
    三十秒止，各別連續在臺中市、臺中縣大里市、太平市等地點，以上開行動電話
    門號撥號啟動ＳＩＭ卡內含屬電腦電磁紀錄之電子序號及內碼，向遠傳電信股份
    有限公司（下稱遠傳電信公司）傳送無線電磁訊號，隱瞞其非合法使用人之事實
    ，撥打親友如徐敬婷、林俞君等人之電話號碼多次（李家慶則撥打予李玉蕙等人
    ）或傳送簡訊、使用電話聊天室，使遠傳電信公司各基地臺之電腦網路交換系統
    陷於錯誤，誤以為是合法使用者之行動電話所撥打，而予以接收通信提供服務，
    並列帳於鍾陳淑珠名下，以此無線之方式，連續盜用他人電信設備通信，並因而
    獲得免付電話費用合計新臺幣（下同）四萬一千七百九十四元（起訴書誤載為四
    萬一千四百九十七元，乙○○撥打之電話費用為六千二百六十六元）之財產上之
    不法利益。嗣因丙○○接獲遠傳電信公司告知電話費異常暴增，而報警處理，經
    警依通聯紀錄查悉上情。
二、案經內政部警政署電信警察隊第二中隊報請臺灣臺中地方法院檢察署檢察官偵查
    起訴。
    理 　　 由
一、訊據上訴人即被告（下稱被告）乙○○對於右揭事實，已分別於警詢、檢察官偵
    訊、原審法院及本院審理時均坦承不諱，核與證人丙○○、徐敬婷、林俞君於警
    詢中、證人李玉蕙於警詢及檢察官偵查中證述、告訴人鍾陳淑珠於本院審理中供
    述之情節相符，並有遠傳電信公司行動電話收費明細清單、電信費帳單、通聯紀
    錄等影本附卷足稽，足認被告上開之自白與事實相符而可採，是本案事證明確，
    被告犯行堪以認定，應依法論科。
二、按電信法第五十六條第一項之罪，以意圖為自己或第三人不法之利益，使用有線
    、無線或其他電磁方式，盜接或盜用他人電信設備通信者為要件，本罪之處罰詐
    得免繳電信通信費用之不法利益規定，乃刑法詐欺得利罪之特別法，依特別法優
    於普通法之原則，自毋庸再論以刑法詐欺得利罪；且按本罪構成要件所稱以有線
    、無線或其他電磁方式，盜接或盜用他人電信設備通信者，並不限於以盜拷他人
    行動電話之序號、內碼等資料於自己之手機內，為盜用之唯一方式，其他諸如：
    利用他人住宅內之有線電話，盜打他人電話為通信行為，或在住宅外之電話接線
    箱內，盜接他人之有線電話線路，以自己之電話機盜打他人電話為通信行為，或
    意圖為自己不法之所有，竊取他人之行動電話手機，進而為盜打通信之行為，或
    僅以使用竊盜之意思，擅取他人之行動電話手機為盜打通信之行為等，不一而足
    ，皆成立本罪（最高法院八十八年一月十九日八十八年度第一次刑事庭會議紀錄
    決議可資參照）。查被告乙○○明知前開ＳＩＭ卡係被害人所遺失之物，予以侵
    占入己，且將該ＳＩＭ卡插入自己之行動電話手機內，再以門號撥號啟動ＳＩＭ
    卡內含屬電腦電磁紀錄之電子序號及內碼，向電信公司傳送無線電磁訊號，隱瞞
    其非合法使用人之事實而與他人通話，使電信公司各基地臺之電腦網路交換系統
    陷於錯誤，誤以為是合法使用者之行動電話所撥打，而予以接收通信，並列帳於
    被盜打者名下，因而獲得免付電話費用之財產上不法利益，核其所為，係犯刑法
    第三百三十七條侵占遺失物罪及電信法第五十六條第一項意圖為自己不法之利益
    ，以無線方式，盜用他人電信設備通信罪。被告乙○○與同案被告李家慶二人就
    上揭侵占遺失物、違反電信法等犯行間，有犯意聯絡及行為分擔，均為共同正犯
    。被告先後多次盜用他人電信設備通信犯行，時間緊接，犯罪構成要件相同，顯
    係基於概括之犯意反覆為之，為連續犯，應依刑法第五十六條之規定論以一罪，
    並加重其刑。被告所犯前開二罪間，有方法目的之關係，為牽連犯，應從一重之
    連續意圖為自己不法之利益，以無線方式，盜用他人電信設備通信罪處斷。
三、原審以被告乙○○罪證明確，依法論罪科刑，固非無見，惟查：按盜用他人通
    信設備通信罪者，其電信器材不問屬於犯人與否，沒收之，係採義務沒收主義，
    法院並無斟酌裁量之餘地（最高法院八十九年度臺非字第二六四號判決參照），
    原判決對於被告盜用他人電信設備通信所使用之電信器材即行動電話手機，未諭
    知沒收，自有判決不適用法則之違法。原判決漏未敘明前開ＳＩＭ卡之登記使
    用人為被害人丙○○之母鍾陳淑珠，且未明確區分被告乙○○與同案被告李家慶
    所撥打親友之姓名，均有欠明確。被告上訴意旨辯稱其並非明知云云，雖無可取
    ，惟原判決既有上述可議之處，自屬無可維持，應由本院予以撤銷改判。爰審酌
    被告心萌貪念，侵占被害人遺失之行動電話ＳＩＭ卡供己使用，使被盜打者有蒙
    受不明損害之風險，且紊亂行動電話公司客戶資料，使行動電話公司受有無法追
    償電話費用之損失，暨其素行、智識、犯罪之動機、手段，犯罪所得利益及被告
    犯後坦承犯行之態度等一切情狀，量處有期徒刑三月，並諭知易科罰金之折算標
    準。又被告乙○○前未曾受有期徒刑以上刑之宣告，有臺灣臺中地方法院檢察署
    刑案資料查註紀錄表及臺灣高等法院被告前案紀錄表各一份在卷足稽，經此偵審
    程序之教訓，當知警惕而無再犯之虞，又已於九十四年六月一日以一萬二千五百
    元之金額與告訴人鍾陳淑珠達成和解，並當場給付完畢，有和解書一紙在卷可稽
    ，本院審酌上情，認所宣告之刑，以暫不執行為宜，爰併宣告緩刑二年。至被告
    所有手機序號為000000000000000號之行動電話一支雖未扣案，
    然此係屬被告盜用他人電信設備通信所使用之電信器材，業據認定如前，應依電
    信法第六十條規定宣告沒收。
據上論斷，應依刑事訴訟法第三百六十九條第一項前段、第三百六十四條、第二百九
十九條第一項前段，電信法第五十六條第一項，刑法第十一條前段、第二十八條、第
五十六條、第三百三十七條、第五十五條、第四十一條第一項前段、第七十四條第一
款，罰金罰鍰提高標準條例第一條前段、第二條，判決如主文。
本案經檢察官甲○○到庭執行職務。
中       華       民       國      九十四     年     六    月   十五    日
                                   臺灣高等法院臺中分院刑事第七庭
                                         審判長法　官　林　榮　龍
                                               法　官　黃　日　隆
                                               法　官　林　宜　民
右正本證明與原本無異。
如不服本判決應於收受送達後十日內向本院提出上訴書狀，其未敘述上訴之理由者並
得於提起上訴後十日內向本院補提理由書（均須按他造當事人之人數附繕本）。
                                               書記官　陳　振　海
中       華       民       國      九十四     年     六    月   十七    日
附錄本判決論罪科刑之法條：
電信法第五十六條第一項：
意圖為自己或第三人不法之利益，以有線、無線或其他電磁方式，盜接或盜用他人電
信設備或通信者，處五年以下有期徒刑，拘役或科或併科新臺幣十五萬元以下罰金。
中華民國刑法第三百三十七條：(侵占遺失物罪)
意圖為自己或第三人不法之所有，而侵占遺失物、漂流物或其他離本人所持有之物者
，處五百元以下罰金。
　　　　　　　　　　　　　　　　　　　　　　　　　　　　　　　　　　　　Ｒ
